【裁判字號】    92,交抗,854
【裁判日期】    921205
【裁判案由】    違反道路交通管理處罰條例
【裁判全文】
臺灣高等法院交通事件裁定                        九十二年度交抗字第八五四號
    抗  告  人
    即受處分人  甲○○
右抗告人因違反交通管理處罰條例案件，不服台灣基隆地方法院中華民國九十二年七
月十七日裁定（九十二年度交聲字第一０四號），提起抗告，本院裁定如左：
    主  文
抗告駁回。
    理  由
一、本件原裁定以抗告人即異議人於民國九十二年四月四日上午十一時許，將ＩＦ─
    四八六一號車輛停放在臺北縣中和市○○路、橋和路口十公尺內之事實，業據證
    人彭學飛即本件舉發員警於原審調查時到庭結證屬實，且為異議人所不否認，並
    有證人彭學飛提出之照片四幀在卷可考，堪認異議人確有在路口十公尺內停車之
    行為無訛。異議人雖以該路段並無黃線或紅線等禁止停車標線之劃設；參諸他車
    駕駛人亦有在該地停放車輛之行為，顯見該路段確屬可任意停放車輛之路段；況
    且，他車駕駛人在該路段停放車輛之行為，並未遭到舉發；而道路交通安全規則
    縱有「路口十公尺內不得停車」之規定，然此一繁文縟節，亦非一般民眾所能熟
    知；再佐以臺北縣各地交岔路口五公尺內劃設有收費停車格之情況普遍，顯有誤
    導造成民眾認為交岔路口並非禁止停放車輛路段之虞，基於以上種種理由，異議
    人在上開路段停放車輛之事實，自非違規行為可比等置辯，然考諸道路交通安全
    規則第一百十一條第一項第二款規定（交岔路口十公尺內不得臨時停車）之設，
    旨在避免轉彎車道壅塞，以維持行車通暢，確保車輛轉彎之安全；而異議人既身
    為車輛駕駛人，對於交通法規之相關禁止或誡命規定，自不容其以「繁文縟節」
    或「法令繁雜」等情詞為由諉稱不知。蓋駕駛車輛使用道路雖屬社會發展所容認
    之行為，然因駕駛車輛使用道路之行為隱藏有一定程度之危險，為求降低道路使
    用之風險，駕駛人本即有瞭解並遵守相關用路規範之「義務」，以達協同維護用
    路安全之目的；而上開路段固無「黃線」或「紅線」等禁止停車標線之劃設，惟
    查，「交岔路口十公尺內不得臨時停車」係屬一般「通例性」之規定，而與特殊
    路段就可否停放車輛所採行之「例外性」規則有別，是以，不論路口十公尺內有
    無禁止標線之劃設，人民自皆有遵守不得在路口十公尺內停車之交通法規之義務
    ，此與一般「非」屬交岔路口十公尺內之路段，在未劃設禁止停車標線之情形下
    ，人民可視情形停放車輛之情節不同，亦無致生混淆或誤導之虞，從而，異議人
    所稱「舉發單位明知劃設紅線可加強民眾警覺，竟捨之不用，致陷駕駛人違規」
    云云，顯屬誤會；此外，行政機關在作成行政行為之時，對於相同或有同一性之
    事件，若無正當理由，固應受其行政慣例或先例之拘束，此即行政法上由「平等
    原則」推導而出之「行政自我拘束原則」；惟人民只有在行政慣例或行政先例「
    合法」之情形下，始有主張「行政自我拘束原則」之餘地。蓋人民對於行政機關
    不法之行為，並無請求權而言，換言之，人民並不享有「不法」的「平等權」！
    查本案之異議人既有違規事實在先，則不論舉發單位對於其他違規停車之車輛有
    無依法舉發，異議人自皆不得以此為由而主張舉發單位對其所為之舉發行為有所
    違誤；至異議人雖稱「臺北縣各地交岔路口五公尺內劃設收費停車格致造成誤導
    」云云，然其並無從舉出事證以實其說，更何況，上開路段交岔路口十公尺內並
    無收費停車格劃設之事實，不僅業據異議人自陳在卷，且有上開照片四幀在卷可
    考，上開路段既無收費停車格之劃設，異議人所稱受誤導云云，自屬無據。綜上
    研析，異議人所辯，委無足採，本件事證明確，異議人違規停車之事實，洵堪認
    定。從而，原處分機關援引首揭道路交通管理處罰條例第五十六條第一項第一款
    之規定裁處異議人罰鍰九百元，並無不當，本件異議為無理由，應予駁回。
二、抗告意旨略以抗告人不可能隨身攜帶工具測量，實務上亦難測量，於地上劃設黃
    、紅線告知駕駛人，實有其重要性與必要性，中和分局身負管理交通安全之重責
    ，竟未於系爭路段劃設標線，實難辭過失之責，縱違規成立，亦不應以最高罰鍰
    新台幣一千二百元處罰抗告人云云。
三、按交岔路口十公尺內不得臨時停車及汽車停車時，禁止臨時停車處所不得停車，
    道路交通安全規則第一百十一條第一項第二款、第一百十二條第一項第一款分別
    定有明文；次按「汽車駕駛人，在禁止臨時停車處所停車者，處新臺幣六百元以
    上一千二百元以下罰鍰」，道路交通管理處罰條例五十六條第一項第一款亦有明
    文規定。查本件抗告人葛大維於民國九十二年四月四日上午十一時許，將ＩＦ
    ─四八六一號自小客車違規停放在臺北縣中和市○○路、橋和路口十公尺內之事
    實，業據證人即舉發員警彭學飛於證述明確，且為抗告人所不否認，並有證人彭
    學飛提出之照片四幀在卷可考，堪認抗告人確有在路口十公尺內停車之行為無訛
    ，又按標誌、標線之設置目的，係在於提供車輛駕駛人及行人有關道路路況之警
    告、禁制、指示等資訊，以便利行旅及促進交通安全。又標線係以規定之線條、
    圖形、標字或其他導向裝置，劃設於路面或其他設施上，用以管制道路上車輛駕
    駛人與行人行止之交通管制設施，另標誌、標線、號誌之設置、養護及號誌之運
    轉，由主管機關依其管轄辦理之，道路交通標誌標線號誌設置規則第二條、第三
    條第二款、第四條第一項分別定有明文，是主管機關可依規定設置標誌、標線、
    號誌，汽車駕駛人在有設置標誌、標線、號誌之道路固應遵守標誌、標線、號誌
    之規定，惟在未設置標誌、標線、號誌之道路，仍應遵守道路交通法令之相關規
    定，本件原處分機關係依道路交通管理處罰條例第五十六條第一項第一款規定，
    以抗告人在禁止臨時停車處所停車而處罰之，並非依同條項第四款之在設有禁止
    停車標誌、標線之處所停車而處罰，抗告人認前揭違規之處所未劃黃線或紅線而
    處罰，有所不當，實有所誤會，又原處分機關對抗告人所裁處之罰鍰為九百元，
    有抗告人所提之自行收納款項收據，附卷可稽，抗告人認原處分機關以最高罰鍰
    新台幣一千二百元處罰抗告人，亦有誤會。抗告人之違規事實明確，原裁定以原
    處分機關援引道路交通管理處罰條例第五十六條第一項第一款規定裁處抗告人罰
    鍰新台幣九百元等並無違誤，而駁回抗告人於原審之異議，揆諸前揭規定，並無
    不當，抗告人之抗告為無理由，應予駁回。
四、依道路交通管理處罰條例第八十九，道路交通案件處理辦法第二十六條，刑事訴
    訟法第四百十二條，裁定如主文。
中      華      民      國    九十二    年    十二      月      五      日
                              台灣高等法院交通法庭
                                  審判長法  官  陳  正  雄
                                        法  官  劉  壽  嵩
                                        法  官  許  宗  和
右正本證明與原本無異。
不得再抗告。
                                        書記官  廖  艷  莉
中      華      民      國    九十二    年    十二      月      九      日


司法院資訊處製作；財團法人民間司法改革基金會備份。
